臺灣高等法院刑事判決
111年度上訴字第77號
上  訴  人  
即  被  告  彭思讓

上列上訴人因洗錢防制法等案件，不服臺灣新竹地方法院110年
度金訴字第138號，中華民國110年11月15日第一審判決（起訴案
號：臺灣新竹地方檢察署109年度偵字第12563號、109年度偵字
第12933號、110年度少連偵字第3號暨移送併辦110年度偵字第67
10號），提起上訴，本院判決如下：
    主  文
原判決撤銷。
彭思讓幫助犯洗錢防制法第十四條第一項之一般洗錢罪，累犯，
處有期徒刑參月，併科罰金新臺幣參萬元，罰金如易服勞役，以
新臺幣壹仟元折算壹日。
    事  實
一、彭思讓依其社會生活經驗及智識程度，雖預見將其所有金融
    帳戶提款卡及密碼提供不詳之人使用，可能幫助他人作為收
    受及提領詐欺取財犯罪所得之工具，他人提領後即產生遮斷
    資金流動軌跡以逃避國家追訴、處罰之效果，仍基於縱令他
    人將其所提供之金融帳戶用以實行詐欺取財及洗錢，亦不違
    背其本意之幫助詐欺取財及幫助洗錢之不確定故意，於民國
    109年5月12日16時32分（起訴書誤載為52分）許，至新竹縣
    ○○鎮○○路000號全家便利商店關西正義店，將其所有中華郵
    政股份有限公司關西郵局帳號0000000-0000000號帳戶之存
    摺封面影本及提款卡，透過店到店寄件取貨服務，寄送予真
    實姓名年籍不詳之詐欺集團成員收受，並以通訊軟體LINE將提
    款卡密碼告知對方，該詐欺集團成員收受後，又以通訊軟體
    LINE告知彭思讓需另辦台新銀行帳戶及補辦上開郵局帳戶提
    款卡，彭思讓乃於109年5月18日，先向台新國際商業銀行股
    份有限公司（下稱台新銀行）申請開立帳號00000000000000
    號帳戶，再於同日15時31分許，向郵局申請補發提款卡後，
    旋於同日16時3分許，至新竹縣○○鎮○○路000號全家便利商店
    新埔長茂店，透過店到店寄件取貨服務，將上開甫申辦取得
    之台新銀行帳戶提款卡及補發之郵局帳戶提款卡，一併寄送
    予前揭詐欺集團成員收受，並以通訊軟體LINE將上開2帳戶
    之提款卡密碼告知對方，以此方式幫助該詐欺集團成員為詐
    欺取財犯行時，方便取得贓款，並掩飾、隱匿詐欺取財犯罪
    所得之去向及所在，而不易遭人查緝。嗣該詐欺集團成員取
    得彭思讓所提供上開郵局帳戶及台新銀行帳戶之提款卡及密
    碼後，即共同基於意圖為自己不法所有之詐欺取財及洗錢之
    犯意聯絡，分別為下列行為：
(一)於109年5月22日17時13分許，撥打電話予林淑芳，自稱為生活
    工場員工，佯稱：林淑芳刷卡消費金額有異，將聯絡銀行取消交易
    云云，嗣另名自稱為聯邦銀行人員之不詳詐欺集團成員致電林淑
    芳，誆稱：須依指示操作轉帳交易以取消錯誤消費云云，致林
    淑芳陷於錯誤，於同日19時42分許，操作網路銀行，轉帳新臺
    幣（下同）14萬9,987元至彭思讓提供之上開郵局帳戶內；
    復於翌（23）日0時35分許，操作網路銀行，轉帳4萬9,987元
    （已扣除手續費14元）至彭思讓提供之上開台新銀行帳戶內
    。
(二)於109年5月22日18時許，撥打電話予陳詩璇，自稱為MOMO購
    物網站人員，佯稱：因網站系統出錯，新增刷卡消費紀錄，
    稍後會有元大銀行來電查證云云，嗣於同日18時8分許，另
    名自稱為元大銀行行員之不詳詐欺集團成員致電陳詩璇，誆
    稱：陳詩璇將遭扣款，須操作網路銀行以解除扣款設定云云
    ，致陳詩璇陷於錯誤，於翌（23）日0時8分許，操作網路銀
    行，轉帳9萬9,999元至彭思讓提供之上開郵局帳戶內。
(三)於109年5月22日21時16分許，撥打電話予潘俊廷，自稱為某
    購物網站人員，佯稱：因工作人員疏失，導致潘俊廷多訂購
    商品，須由付款銀行取消帳款云云，嗣另名自稱為樂天銀行
    客服人員之不詳詐欺集團成員致電潘俊廷，誆稱：須依指示
    操作網路銀行轉帳云云，致潘俊廷陷於錯誤，於翌（23）日
    0時27分許，操作網路銀行，轉帳5萬元至彭思讓提供之上開
    郵局帳戶內。
(四)於109年5月22日18時許，撥打電話予俞惠美俞惠美，自稱品
    居家客服人員，佯稱：因電腦更新導致俞惠美個資外洩，須
    依指示匯款云云，嗣另名自稱為華南銀行客服人員之不詳詐
    欺集團成員致電俞惠美，誆稱：在機房會將錢取走，須依指
    示匯款至客服那裡云云，致俞惠美陷於錯誤，遂於翌（23）
    日0時11分許及0時25分許，分別轉帳2萬9,123元、1萬2,042
    元至彭思讓提供之上開台新銀行帳戶內。
　　林淑芳、陳詩璇、潘俊廷、俞惠美前揭遭詐欺而匯入彭思讓
    上開帳戶內之款項，均旋即遭該詐欺集團成員持彭思讓提供
    之上開帳戶提款卡提領殆盡，藉此掩飾、隱匿上開詐欺所得
    款項之去向及所在。嗣林淑芳、陳詩璇、潘俊廷、俞惠美察
    覺有異而發現受騙後，乃報警處理，始為警循線查獲上情。
二、案經林淑芳、陳詩璇分別訴由臺北市政府警察局信義分局、萬
    華分局報告臺灣臺北地方檢察署檢察官陳請臺灣高等檢察署
    檢察長核轉臺灣新竹地方檢察署檢察官、潘俊廷訴由高雄市
    政府警察局六龜分局報告臺灣新竹地方檢察署檢察官偵查後
    提起公訴，暨俞惠美訴由苗栗縣警察局通霄分局報告臺灣新
    竹地方檢察署檢察官偵查後移送併辦。
    理  由
壹、程序部分
一、按被告以外之人於審判外之言詞或書面陳述，除法律有規定
    者外，不得作為證據，刑事訴訟法第159條第1項定有明文。
    又被告以外之人於審判外之陳述，雖不符刑事訴訟法第159
    條之1至第159條之4之規定，而經當事人於審判程序同意作
    為證據，法院審酌該言詞陳述或書面陳述作成時之情況，認
    為適當者，亦得為證據；當事人、代理人或辯護人於法院調
    查證據時，知有同法第159條第1項不得為證據之情形，而未
    於言詞辯論終結前聲明異議者，視為有前項之同意，刑事訴
    訟法第159條之5亦定有明文。本判決下列所引除被告以外之
    人於審判外之各項供述證據，公訴人、上訴人即被告彭思讓
    （下稱被告）均未爭執其證據能力（見本院卷第58至60頁）
    ，且於言詞辯論終結前亦未聲明異議，本院審酌各該證據作
    成時之情況，並無不當之情形，認以之作為證據應屬適當，
    爰依刑事訴訟法第159條之5第2項規定，自得作為證據，認
    有證據能力，合先敘明。
二、其餘資以認定本案犯罪事實之非供述證據，亦查無違反法定
    程序取得之情形，依刑事訴訟法第158條之4反面規定，應具
    證據能力。
貳、本院認定犯罪事實之證據及理由
一、訊據被告固坦承有於上揭時、地，將其所有上開郵局帳戶及
    台新銀行帳戶之提款卡寄送予他人，並以通訊軟體LINE將提
    款卡密碼告知對方等情，惟矢口否認有何幫助詐欺取財及幫
    助洗錢犯行，辯稱：我當時是要辦貸款，就去網路上找，對
    方自稱「徐翊翔」，我加對方的LINE，對方說貸款的錢可以
    下來，但要提供帳戶存摺、提款卡寄給他，因為我跟銀行沒
    有來往，需要製造金流進出的紀錄，才可以貸款，我沒有要
    幫助詐騙集團及洗錢，我也是被騙的等詞。經查：
  ㈠被告提供金融帳戶提款卡及密碼供他人使用之事實
　　上開郵局帳號0000000-0000000號帳戶及台新銀行帳號00000
    000000000號帳戶均係被告所申請開立，且被告有於前揭時
    、地，透過店到店寄件取貨服務，將上開2帳戶之提款卡寄
    送予不詳身分之人收受，並以通訊軟體LINE將提款卡密碼告
    知對方等事實，業據被告於檢察事務官詢問中及原審及本院
    訊問時自承在卷（見偵12563號卷第15至16頁反面、原審卷
    第110至111頁及本院卷第60至61頁），且有被告上開郵局帳
    戶之開戶基本資料、查詢存簿及金融卡變更資料（見偵2426
    2號卷第263至271頁、第275至276頁、偵25390號卷第266頁
    、少連偵3號卷第58頁）、台新銀行109年7月28日台新作文
    字第10913292號函暨所附被告帳戶交易明細資料、109年7月31
    日台新作文字第10915475號函暨所附被告帳戶交易明細資料（
    見偵24262號卷第153頁、第163至166頁、偵6710號卷第10至
    12頁）、被告提出之全家便利商店繳費明細（見偵12563號
    卷第17頁）附卷可稽，是此部分事實堪以認定。
  ㈡被告所提供之金融機構帳戶供詐欺集團作為詐欺被害人匯款
    所用𠥔𠥔
　　又告訴人林淑芳、陳詩璇、潘俊廷、俞惠美確有於上揭時間
    ，遭前揭不詳詐欺集團成員，以上揭犯罪事實欄一、(一)至
    (四)所載之方式，對其等施用詐術，致其等均陷於錯誤，而
    分別將如上揭犯罪事實欄一、(一)至(四)所示金額之款項匯
    入被告之上開郵局帳戶及台新銀行帳戶內，並於匯款後旋即
    遭該詐欺集團成員持提款卡提領殆盡等事實，業據證人即告
    訴人林淑芳於警詢及偵訊、證人即告訴人陳詩璇、潘俊廷、
    俞惠美於警詢時分別證述明確（見偵24262號卷第143至150
    頁、第525至526頁、偵25390號卷第85至89頁、少連偵3號卷
    第17至18頁反面、偵6710號卷第4至6頁、第7至9頁），且有
    告訴人林淑芳提供之網路銀行交易明細翻拍照片、玉山銀行
    帳戶存摺封面及內頁交易明細（見偵24262號卷第125、127
    、129、131頁）、其遭詐騙報案之內政部警政署反詐騙諮詢
    專線紀錄表、臺北市政府警察局士林分局文林派出所受理刑
    事案件報案三聯單、受理各類案件紀錄表、金融機構聯防機
    制通報單、受理詐騙帳戶通報警示簡便格式表（見偵24262
    號卷第277至278、15、17、289、309、291、311頁）、告訴
    人陳詩璇提供之中國信託銀行帳戶存摺封面及內頁交易明細
    、手機通話紀錄翻拍照片（見偵25390號卷第137至143、145
    頁）、其遭詐騙報案之內政部警政署反詐騙諮詢專線紀錄表
    、高雄市政府警察局鳳山分局文山派出所受理各類案件紀錄
    表、受理刑事案件報案三聯單、受理詐騙帳戶通報警示簡便
    格式表、金融機構聯防機制通報單（見偵25390號卷第103至
    104、97、99、101、133、135頁）、告訴人潘俊廷提供之手
    機通話紀錄及轉帳交易紀錄翻拍照片（見少連偵3號卷第37
    至40頁）、其遭詐騙報案之內政部警政署反詐騙諮詢專線紀
    錄表、彰化縣警察局鹿港分局頂番派出所受理刑事案件報案
    三聯單、受理各類案件紀錄表、受理詐騙帳戶通報警示簡便
    格式表、金融機構聯防機制通報單（見少連偵3號卷第36頁
    、第22頁反面、第23、32、33頁）、告訴人俞惠美提供之聯
    邦銀行桃鶯分行、華南銀行北桃園分行存摺封面及內頁交易
    明細（見偵6710號卷第25至30頁）、其遭詐騙報案之內政部
    警政署反詐騙諮詢專線紀錄表、新北市政府警察局三峽分局
    鳳鳴派出所受理各類案件紀錄表、受理刑事案件報案三聯單
    、受理詐騙帳戶通報警示簡便格式表、金融機構聯防機制通
    報單（見偵6710號卷第13、14、15、17、21頁）、被告上開
    郵局帳戶之客戶歷史交易清單（見偵24262號卷第273頁、偵
    25390號卷第267頁、少連偵3號卷第59頁）、上開台新銀行
    帳戶之交易明細（見偵24262號卷第164頁、偵6710號卷第11
    頁反面）在卷可憑，是此部分事實亦堪認定。足見被告所有
    之上開郵局帳戶及台新銀行帳戶確有遭前揭不詳詐欺集團成
    員用作詐欺取財及洗錢工具，以之作為詐欺告訴人林淑芳、
    陳詩璇、潘俊廷、俞惠美之收受及提領詐欺所得款項使用至
    明。
  ㈢被告主觀上具有幫助詐欺取財及幫助洗錢之不確定故意
　　被告雖否認有幫助詐欺取財及幫助洗錢之主觀犯意，而以前
    揭情詞置辯，並提出通訊軟體LINE對話紀錄截圖（見本院卷
    第27至41頁）為憑。惟查：
  ⒈按刑法上之故意，可分為確定故意（直接故意）與不確定故
    意（間接故意或未必故意），所謂不確定故意，係指行為人
    對於構成犯罪之事實，預見其發生而其發生並不違背其本意
    者，刑法第13條第2項定有明文。又按刑法第30條之幫助犯
    ，係以行為人主觀上有幫助故意，客觀上有幫助行為，即對
    於犯罪與正犯有共同認識，而以幫助意思，對於正犯資以助
    力，但未參與實行犯罪之行為者而言。幫助犯之故意，除需
    有認識其行為足以幫助他人實現故意不法構成要件之「幫助
    故意」外，尚需具備幫助他人實現該特定不法構成要件之「
    幫助既遂故意」，惟行為人只要概略認識該特定犯罪之不法
    內涵即可，無庸過於瞭解正犯行為之細節或具體內容，此即
    學理上所謂幫助犯之「雙重故意」。而基於申辦貸款之意思
    提供帳戶提款卡及密碼給對方時，是否同時具有幫助詐欺取
    財之不確定故意，並非絕對對立、不能併存之事，亦即縱係
    因申辦貸款業務而與對方聯繫接觸，但於提供帳戶提款卡及
    密碼予對方時，依行為人本身之智識能力、社會經驗、與對
    方互動之過程等情狀，如行為人對於其所提供之帳戶資料，
    已預見被用來作為詐欺取財等非法用途之可能性甚高，惟仍
    心存僥倖認為可能不會發生，而將該金融帳戶資料提供他人
    使用，可認其對於自己利益之考量遠高於他人財產法益是否
    因此受害乙節，容任該等結果發生而不違背其本意，自仍應
    認具有幫助詐欺取財之不確定故意，而成立幫助詐欺取財罪
    。
  ⒉另衡諸貸款業務之常情，辦理貸款之金融機構或融資公司是
    否應允貸款，所應審核者乃為貸款人之資力、信用及償債能
    力為何，故除須提供個人之身分證明文件核對外，另應敘明
    並提出個人之工作狀況、收入金額及相關之財力證明資料（
    如工作證明、薪資轉帳帳戶存摺影本、扣繳憑單等），放款
    機構透過徵信調查申請人之債信後，評估是否放款以及放款
    額度，倘若貸款人債信不良，並已達放款機構無法承擔風險
    之程度時，即無法貸得款項；又申貸獲准時，放款機構係撥
    款至申貸人帳戶內，清償貸款時，直接由該帳戶內扣款，或
    是持現金繳款或匯款至指定帳戶內，並不需交付個人金融帳
    戶之提款卡及密碼等資料。
  ⒊依被告所提供上開LINE對話紀錄截圖所示內容，確有被告所
    稱辦理貸款而寄出上開郵局帳戶及台新銀行帳戶之提款卡並
    告知密碼之情，惟於本院準備程序時已自承有詢問過花旗銀
    行，銀行不讓其貸款等語（見本院卷第61頁），且參以被告
    於本案行為時已年滿30歲，有其年籍資料在卷可查，佐以其
    自陳學歷為高中資訊科肄業，曾從事水電、打石工、無塵室
    配管，目前從事水電工作，已經做5年多等語（見偵12563號
    卷第15頁、原審卷第111、144頁），堪認被告係智識正常且
    具有相當社會歷練之成年人。而觀之被告於原審供稱：「對
    方說因為我跟銀行沒有來往，對方說要包裝，製造金流進出
    的紀錄，才可以貸款……（問：你把帳戶的提款卡交給對方還
    告知密碼，你還有辦法控制你的帳戶，不被拿去做非法使用
    ？）那時候沒想那麼多，想說對方在我的帳戶裡面有金錢的
    紀錄，就可以貸款。（問：對方是什麼公司？地址在那裡？
    除了LINE以外有無聯絡方式？）我都不知道。」等語（見原
    審卷第110、113頁），可見被告對於其所稱代辦業者之真實
    身分、公司名稱、所在地點及聯絡電話等資訊均一無所知，
    已非合理，且對方所稱以製造帳戶金流進出方式辦理貸款，
    無異以不實資力詐借金錢，亦明顯違常，此顯與正常辦理貸
    款流程有異。復觀之被告提出之LINE對話紀錄截圖，其曾詢
    問對方「所以不會有什麼問題辦不下來吧。上次問到一家原
    本也說可以結果被騙。」等語（見原審卷第35頁），佐以被
    告於原審供稱：「（問：你說被騙，到底是什麼意思？）我
    之前有去問過很多貸款，去臺中有一個貸款的地方，對方叫
    我先匯1500元，可以貸款10萬元，結果後面都不行。」等詞
    （見原審卷第113頁），倘被告所述為真，則其之前已有辦
    理貸款而受騙之經驗，其此次辦理貸款自當更加小心謹慎，
    然遍觀被告提出之LINE對話紀錄所示其與對方之聯繫內容，
    不僅未見被告與對方約定貸款金額、利息、如何徵信、撥款
    及還款方式、還款期限等貸款相關事宜，反而只見被告一再
    配合對方之指示辦理金融帳戶補卡、補登明細，甚至開戶等
    相關手續，此更彰顯此所謂貸款流程之不合理之處。依被告
    之智識、經驗，當可察覺有異，其卻無視於此，完全未加求
    證，猶仍交出其個人金融帳戶資料，可見其對於帳戶資料寄
    出後，可能被用於非法用途，應已有所認知。
  ⒋又金融帳戶係個人資金流通之交易工具，事關帳戶申請人個
    人之財產權益，進出款項亦將影響其個人社會信用評價，極
    具專屬性，且金融機構開立帳戶多無特殊限制，一般民眾皆
    得以存入最低開戶金額之方式申請之，一般人可在不同之金
    融機構申請多數之存款帳戶使用，此乃眾所周知之事實，如
    非供作不法用途，任何人大可以自己名義申請開戶，實無需
    使用他人帳戶。而金融帳戶與提款卡、密碼結合，尤具專有
    性，若落入不明人士手中，極易被利用為取贓之犯罪工具。
    是以金融帳戶具有強烈之屬人及專屬性，應以本人使用為原
    則，衡諸常情，若非與本人有密切關係或特殊信賴關係，實
    無任意供他人使用之理，縱有交付個人帳戶供他人使用之特
    殊情形，亦必會先行了解他人使用帳戶之目的始行提供，並
    儘速要求返還。又詐欺集團經常利用收購、租用之方式取得
    他人帳戶，亦可能以應徵工作、薪資轉帳、質押借款、辦理
    貸款等不同名目誘使他人交付帳戶，藉此隱匿其財產犯罪之
    不法行徑，規避執法人員之查緝，並掩飾、確保因自己犯罪
    所得之財物，類此在社會上層出不窮之案件，已廣為新聞傳
    播媒體所報導，政府有關單位亦致力宣導民眾多加注意防範
    ，是避免此等專屬性甚高之物品被不明人士利用為犯罪工具
    ，當為具有正常智識者在一般社會生活中所應有之認識。被
    告為智識正常且具有社會經驗之成年人，已如前述，其對此
    自難諉為不知（見本院卷第61頁）。參以被告於偵查中及原
    審供稱：「（問：對方有無提供資料給你查證？）沒有。他
    只有在LINE上面跟我說可以貸款，我急需用錢，就想說應該
    可以。（問：正常辦理貸款，根本不可能需要提供帳戶，你
    為何任意把自己帳戶提供給對方？）對方說要，我想說應該
    可以貸款，可以借錢。（問：你把帳戶的提款卡交給對方還
    告知密碼，你還有辦法控制你的帳戶，不被拿去做非法使用
    ？）那時候沒想那麼多，想說對方在我的帳戶裡面有金錢的
    紀錄，就可以貸款。」等語（見偵12563號卷第16頁、原審
    卷第113頁），更徵被告因急需用錢，無視帳戶資料交出後
    可能被用作非法用途之風險，猶仍為之。且觀之被告上開台
    新銀行帳戶及郵局帳戶之交易明細、客戶歷史交易清單（見
    偵24262號卷第163頁、第273頁），顯示被告於寄出該等帳
    戶之提款卡前，餘額分別為0元、2元，更可徵被告係因帳戶
    內幾無餘額，而抱持縱使未貸得款項，自身亦無何損失之心
    態提供帳戶資料。
  ⒌據上各情析之，本件被告縱係出於辦理貸款之意思，而將其
    所有上開郵局帳戶及台新銀行帳戶之提款卡及密碼寄送予他
    人，然此並不影響於被告主觀上已預見其交付上開帳戶提款
    卡及密碼予他人，將可能遭他人利用作為詐欺取財犯罪之匯
    款、提款帳戶使用之認定。而被告提供上開帳戶之提款卡及
    密碼予他人後，並無可有效控管該等帳戶使用之方法，一旦
    被用作不法用途，其亦無從防阻，可見被告係因圖交付上開
    帳戶提款卡及密碼後可獲貸款，在無有效防範措施之情況下
    ，猶仍提供該等帳戶之提款卡及密碼予他人使用，其對於上
    開帳戶嗣後被詐欺集團利用作為詐欺犯罪匯款、提領工具之
    用，顯已有所預見，然因急需用錢，倘若果真貸得款項，即
    可暫解燃眉之急，否則，因其提供之帳戶內幾無餘額，縱使
    受騙，自己也幾乎不會蒙受損失，乃對於所預見該等帳戶淪
    為他人作為不法使用之可能性，不以為意，而將該等帳戶之
    提款卡及密碼提供予他人，容任其提供之帳戶可能遭他人持
    以作為詐騙他人所用之風險發生。被告主觀上顯具有縱有人
    利用上開帳戶實施詐欺取財犯罪之用，亦容任其發生之不確
    定故意甚明。
  ⒍再一般金融帳戶結合提款卡及密碼可作為匯入、轉出、提領
    款項等用途，此乃眾所周知之事，則被告將其上開郵局帳戶
    及台新銀行帳戶之提款卡及密碼提供予不詳身分之人，其主
    觀上自已認識到上開帳戶可能作為對方收受、提領款項使用
    甚明。且依被告之智識、經驗，當知寄交上開帳戶資料後，
    即會喪失實際控制權，除非及時將提款卡辦理掛失，否則一
    旦遭對方提領出現金，即無從追索該等帳戶內資金之去向及
    所在，是被告對於上開帳戶後續資金流向實有無法追索之可
    能性，對於匯入該等帳戶內之資金如經持有提款卡者提領，
    已無從查得，形成金流斷點，將會產生遮斷金流以逃避國家
    追訴、處罰之效果，主觀上顯有認識。是以，被告對於其提
    供上開帳戶資料，使詐欺集團成員得以利用該等帳戶收受詐
    欺所得款項，並加以提領，而形成資金追查斷點之洗錢行為
    既有預見，猶提供該等帳戶之提款卡及密碼供對方使用，其
    主觀上顯有縱有人利用其上開帳戶作為洗錢之用，亦容任其
    發生之幫助洗錢之不確定故意，亦堪認定。
  ㈣綜上所述，被告前揭所辯，要屬卸責之詞，不足採信。本件
    事證明確，被告犯行堪以認定，應依法論科。
二、論罪
　㈠按行為人提供金融帳戶提款卡及密碼予不認識之人，非屬洗
    錢防制法第2條所稱之洗錢行為，不成立同法第14條第1項一
    般洗錢罪之正犯；如行為人主觀上認識該帳戶可能作為收受
    及提領特定犯罪所得使用，他人提領後即產生遮斷資金流動
    軌跡以逃避國家追訴、處罰之效果，仍基於幫助之犯意而提
    供，應論以幫助犯同法第14條第1項之一般洗錢罪。核被告
    所為，係犯刑法第30條第1項前段、洗錢防制法第14條第1項
    之幫助一般洗錢罪及刑法第30條第1項前段、第339條第1項
    之幫助詐欺取財罪。被告以一行為，幫助前揭詐欺集團成員
    遂行詐欺取財及洗錢犯行，而侵害告訴人林淑芳、陳詩璇、
    潘俊廷、俞惠美之財產法益，同時達成掩飾、隱匿詐欺所得
    款項去向、所在之結果，係一行為侵害數法益而觸犯數罪名
    之想像競合犯，應依刑法第55條之規定，從一重之幫助一般
    洗錢罪處斷。檢察官移送併辦關於告訴人俞惠美部分，經核
    與本案起訴之犯罪事實，有想像競合犯之裁判上一罪關係，
    依審判不可分原則，應為起訴效力所及，本院自應併予審理
    。
  ㈡累犯不予加重法定最低本刑
　　被告前因酒後駕車之公共危險案件，經本院以107年度竹北
    交簡字第43號判決判處有期徒刑3月確定，於107年6月19日
    易科罰金執行完畢乙情，有本院被告前案紀錄表附卷可稽，
    被告受徒刑之執行完畢後，5年以內故意再犯本案有期徒刑
    以上之罪，固為累犯。然參諸司法院大法官釋字第775號解
    釋意旨，構成累犯者苟不分情節，基於累犯者有其特別惡性
    及對刑罰反應力薄弱之立法理由，一律加重最低本刑，將可
    能致生行為人所受之刑罰超過其所應負擔罪責之情而不符罪
    刑相當原則，為避免發生罪刑不相當之情形，法院就個案應
    依解釋意旨，裁量是否加重最低本刑。是本院衡酌被告構成
    累犯之前罪為公共危險罪，與本案之犯罪型態、原因、侵害
    法益有異，罪質不同，如適用刑法第47條第1項累犯規定加
    重其刑，尚與憲法罪刑相當原則、比例原則有違，故不予加
    重其法定最低本刑。
  ㈢幫助犯減輕事由
　　被告以幫助他人犯罪之意思而參與犯罪構成要件以外之行為
    ，為幫助犯，衡諸其犯罪情節，爰依刑法第30條第2項之規
    定，按正犯之刑減輕之。除最低本刑外，其餘本刑均先加後
    減之。
三、原判決撤銷之理由
  ㈠原審認定被告所犯幫助洗錢防制法第14條第1項之一般洗錢罪
    ，事證明確，固非無見，惟原審未及審酌被告於本院審理期
    間與告訴人林淑芳、俞惠美達成和解，並已履行和解條件有
    告訴人林淑芳、俞惠美於本院準備程序之供述及電話紀錄（
    見本院卷第62頁），原審量刑因素於辯論終結後已有變動，
    被告上訴否認犯罪雖無理由，已如前述，所請諭知易科罰金
    或併宣告緩刑，亦於法不合，惟原審判決既有上開瑕疵自應
    由本院撤銷改判。
　㈡爰審酌被告將上開郵局帳戶及台新銀行帳戶之提款卡及密碼
    提供予不詳詐欺集團成員作為詐欺取財及洗錢工具使用，破
    壞社會治安及金融交易秩序，使從事詐欺犯罪之人藉此輕易
    於詐騙後取得財物，並製造金流斷點，導致檢警難以追查，
    增加被害人尋求救濟之困難，所為實不足取，並衡酌被告犯
    罪之動機、目的、手段、告訴人等遭詐欺匯入被告上開帳戶
    之金額非微，所受損害非輕，又被告犯後未坦認犯罪，但與
    部分告訴人達成和解，態度尚稱良好，復考量其前有公共危
    險犯罪前科之素行，暨其自陳學歷為高中肄業之智識程度、
    現從事水電工作、家庭經濟狀況普通之生活狀況（見本院卷
    第89頁）等一切情狀，量處如主文所示之刑，並就所科罰金
    部分諭知易服勞役之折算標準。
  ㈢另本案依卷內證據尚不足以認定被告已有因提供上開金融帳
    戶資料而取得任何對價，自難認被告有實際獲取犯罪利得，
    本院自無從宣告沒收或追徵，附此說明。
據上論斷，應依刑事訴訟法第369條第1項前段、第364條、第299
條第1項前段，判決如主文。
本案經檢察官劉異海到庭執行職務。
中　　華　　民　　國　　111 　年　　3 　　月　　30　　日
                  刑事第十二庭  審判長法　官  陳如玲
　　　　　　　　　　　　　　　　　　  法  官  蔡如惠
                                      法  官  廖建瑜
以上正本證明與原本無異。
如不服本判決，應於收受送達後20日內向本院提出上訴書狀，其
未敘述上訴之理由者並得於提起上訴後20日內向本院補提理由書
（均須按他造當事人之人數附繕本）「切勿逕送上級法院」。
                                      書記官　邵佩均　
中　　華　　民　　國　　111 　年　　3 　　月　　30　　日
附錄:本案論罪科刑法條全文
洗錢防制法第14條
有第二條各款所列洗錢行為者，處7年以下有期徒刑，併科新臺
幣5百萬元以下罰金。
前項之未遂犯罰之。
前二項情形，不得科以超過其特定犯罪所定最重本刑之刑。
中華民國刑法第339條（普通詐欺罪）
意圖為自己或第三人不法之所有，以詐術使人將本人或第三人之
物交付者，處5年以下有期徒刑、拘役或科或併科50萬元以下罰
金。
以前項方法得財產上不法之利益或使第三人得之者，亦同。
前二項之未遂犯罰之。